臺灣新竹地方法院刑事判決　　　　　　　 93年度訴字第599號
公　訴　人　臺灣新竹地方法院檢察署檢察官
被　　　告　戊○○
指定辯護人　本院公設辯護人甲○○
上列被告因強盜案件，經檢察官提起公訴（九十三年度偵字第五
三五八號），本院判決如下︰
    主      文
戊○○連續意圖為自己不法之所有，以強暴至使不能抗拒，而取
他人之物，處有期徒刑柒年陸月。
    事      實
一、
  (一)戊○○前因違反槍砲彈藥刀械管制條例案件，經臺灣高等法
    院以八十九年度上訴字第二三三八號判決判處應執行有期徒
    刑三年六月，嗣經最高法院以九十年度台上字第三七四號判
    決駁回上訴確定，於民國九十二年二月七日假釋，嗣假釋經
    撤銷，現在監執行殘刑（故不構成累犯）。
  (二)詎於假釋期間，仍不知警惕收斂，因積欠地下錢莊債務，復
    基於意圖為自己不法所有之概括犯意，連續於下列時、地為
    強盜犯行：
    1.其查知在新竹縣橫山鄉○○村○○路○段一二四號經營「
      雲翼商行樂透彩投注站」之己○○（為殘障人士）於打烊
      後會攜帶大筆現金返家，遂於九十三年九月六日晚上九時
      許，駕駛ＤＤ─九九五一號自用小客車（該自小客車係其
      友人劉康弘冒用吳志欽名義向全國通小客車租賃股份有限
      公司所租得【劉康弘所涉偽造文書部分經檢察官另外偵辦
      】，戊○○於九十三年八月二十日晚上八時許利用劉康弘
      駕駛ＤＤ─九九五一號自用小客車搭載其前往楊梅下車訪
      友時，未經劉康弘同意而將該車開走，檢察官認戊○○此
      部分所涉為竊盜犯行，而為前案九十三年度簡上字第一一
      一號確定判決效力所及，乃經檢察官以九十四年度偵字第
      三一二九號為不起訴處分確定），尾隨該樂透彩投注站店
      員丁○○所騎乘、後座搭載己○○之車牌號碼ＨＳＭ
      ─六六六號重型機車，俟至新竹縣芎林鄉○○路○段三六
      一號昏暗偏辟路段，戊○○即以傷害之犯意駕車以時速約
      五、六十公里之速度自後追撞丁○○、己○○所共乘之前
      開機車而卡住機車，丁○○、己○○則雙雙彈撞到ＤＤ─
      九九五一號自用小客車引擎蓋及擋風玻璃後再彈掉落地，
      丁○○跌坐至路邊受有四肢擦傷，己○○彈落距路面約二
      公尺高之水溝內受有頭部擦傷並暫時昏厥（傷害部分均未
      據告訴），戊○○幾次倒車、前進擺脫卡住之機車後下車
      至水溝處，而以此駕車自後追撞傷害之強暴手段，致使己○○受傷昏迷不能抗拒而強盜己○○身上所側背之咖啡色
      皮包一只（內有新台幣【下同】五萬三千元、台北銀行存
      摺、郵局存摺、郵局金融卡、健保卡、身分證、殘障手冊
      、重大傷病卡、印章、鑰匙等財物），得手後並自始即基
      於肇事逃逸之犯意，未對受傷之己○○、丁○○加以救護
      而隨即駕車離去，經丁○○記下車號，報警循線查獲上情
      。
    2.嗣又於同年月十八日早上六時五十分許，戊○○駕駛事先
      承租之ＣＣ─三五五０號自小客車，至新竹縣竹東鎮○○
      路一三七巷二五號，持其所有毛巾一條，並在毛巾上摻灑
      其事先所購買之松香水（松香水未扣案已滅失），侵入丙○○○上址住處內（侵入住宅未據告訴），隨即以前開毛
      巾自後方摀住丙○○○口鼻，致使年邁之丙○○○差點無
      法呼吸並跌倒在地不能抗拒，而以此強暴手段強盜丙○○○所有佩掛於手腕上之金手鐲一只，得手後旋即持往由不
      知情之楊劉淑美所開設位於新竹市○○街一０三號之成發
      珠寶銀樓販售，得款一萬零九百一十八元花用殆盡（毛巾
      已滅失）。
二、案經新竹縣警察局竹東分局報告臺灣新竹地方法院檢察署檢
    察官偵查起訴。
    理      由
一、上開事實，業據被告戊○○於警訊、偵查及本院準備程序、
    審理時均供承不諱，核與被害人己○○、丁○○、丙○○○
    指述、證人楊劉淑美、劉康弘、吳志欽、陳元山證述情節相
    符（見偵卷第十三至十八頁、第二十一至二十七頁、第三十
    二至三十三頁、第七十至七十三頁、九十三年度他字第一一
    九四號卷第六至九頁、本院審理筆錄），並有現場照片六張
    、毛巾照片二張、金飾買入簿一份、小客車租車合約二份等
    附卷可稽（見偵卷第三十頁、第三十六至三十九頁、第四十
    五頁、九十三年度他字第一一九四號卷第十頁），被告上開
    自白核與事實相符，應可採信，本件事證已臻明確，被告犯
    行洵堪認定，應依法論科。
二、
  (一)核被告以強暴之手段，至使被害人己○○、丙○○○不能抗
    拒，而強取其等之財物，所為均應成立刑法第三百二十八條
    第一項之強盜罪，又自始即基於肇事逃逸之犯意駕車衝撞被
    害人丁○○、己○○共乘之機車致被害人丁○○、己○○受
    傷後，未對被害人加以救護而逃逸，所為另成立刑法第一百
    八十五條之四之肇事逃逸罪。公訴人於審理中雖指被告駕車
    衝撞被害人丁○○、己○○成傷係成立殺人未遂罪嫌，而變
    更起訴法條為刑法第二百七十一條第二項、第一項之殺人未
    遂罪嫌云云。然訊據被告堅詞否認有殺害被害人之意，辯稱
    僅是要單純強盜財物，而以駕車衝撞被害人致被害人不能抗
    拒等語。經查：依卷附現場照片觀之及證人即被害人丁○○
    到庭所述，被害人丁○○及機車遭撞後倒地位置距離路面邊
    緣尚有一段距離，足見被告係在車道上由正後方追撞被害人
    機車，並無將被害人逼近路面邊緣臨水溝處欲使被害人跌落
    水溝之情，且被告取走財物後即逕自離開，並未有進一步加
    害被害人之舉動，足徵被告所為僅單純要駕車撞傷被害人以
    強盜財物，並無殺害被害人意思之辯解，尚非不可採信，是
    並無證據足認被告有檢察官所指殺害被害人之故意，被告此
    部分之行為應僅成立普通傷害罪，尚不成立殺人未遂罪，又
    此部分社會基本事實同一，爰就此部分變更起訴法條為刑法
    第二百七十七條第一項普通傷害罪。再被告此部分傷害犯行
    ，未經被害人丁○○、己○○提出告訴，公訴人認此部分又
    與上開論罪之強盜、肇事逃逸部分有牽連犯之裁判上一罪關
    係，爰不另就此部分為不受理判決之諭知。
  (二)被告就事實(二)1.所犯強盜罪與肇事逃逸罪，有方法目的之牽
    連關係，應依刑法第五十五條之規定，從一重之強盜罪處斷
    。
  (三)被告所為二次強盜罪，時間緊接，觸犯構成要件相同之罪名
    ，顯係基於概括犯意為之，應依連續犯之規定論以一罪，並
    加重其刑。
  (四)爰審酌被告前因違反槍砲彈藥刀械管制條例案件，經臺灣高
    等法院以八十九年度上訴字第二三三八號判決判處應執行有
    期徒刑三年六月，嗣經最高法院以九十年度台上字第三七四
    號判決駁回上訴確定，於九十二年二月七日假釋，嗣假釋經
    撤銷，現仍在監執行殘刑，有臺灣高等法院被告全國前案紀
    錄表一份在卷可憑，其於假釋期間仍不知警惕收斂，年輕力
    盛竟未思以正當手段賺取財物，僅因積欠債務，即起意強盜
    殘障、老弱之被害人，所用駕車衝撞被害人、沾有松香水毛
    巾摀住被害人口鼻之強暴手段兇殘，嚴重影響社會秩序，造
    成被害人心中莫大之恐懼，所生之危害甚鉅，兼衡其犯後坦
    承犯行、事後亦頗具悔意，態度尚可等一切情狀，量處如主
    文所示之刑，以示懲儆。至公訴人具體求處有期徒刑十三年
    ，固非無據，惟本院認對其判處有期徒刑七年六月，已符罪
    刑相當原則，並足昭炯戒，附此敘明。
三、被告所犯肇事逃逸罪部分雖未經檢察官於起訴書引用所犯法
    條，然於起訴書已載明此部分犯罪事實，且與被訴強盜犯行
    部分有牽連關係，本院自應審理，併予敘明。
四、不另為無罪諭知部分：
  (一)公訴意旨另以被告於九十三年九月二十七日下午三時許，駕
    駛其承租之車牌號碼ＣＣ─三五五０號自用小客車行經新竹
    縣芎林鄉○○村○○街三三０號前道路，見被害人即年近八
    旬之婦人乙○○○獨行，竟自後方徒手猛推乙○○○，使其
    倒臥在地不能抗拒而強盜其所有佩掛於項上之金項鍊一條，
    得手後據為己有，並持往由不知情之證人曾立明所經營位於
    新竹縣竹北市○○街三八七號之金其華銀樓博愛店販售，得
    款一萬四千八百二十元，而認為被告此部分亦成立刑法第三
    百二十八條第一項之強盜罪等語。
  (二)按犯罪事實應依證據認定之，無證據不得認定犯罪事實；被
    告或共犯之自白，不得作為有罪判決之唯一證據，仍應調查
    其他必要之證據，以察其是否與事實相符；不能證明被告犯
    罪者，應諭知無罪之判決，刑事訴訟法第一百五十四條第二
    項、第一百五十六條第二項、第三百０一條第一項分別定有
    明文。而所謂證據，須適於為被告犯罪事實之證明者，始得
    採為斷罪資料，如未能發現相當證據，或證據不足以證明，
    自不能以推測或擬制之方法，以為裁判基礎，最高法院五十
    三年度台上字第二七五０號及四十年度台上字第八六號判例
    可資參照。又刑事訴訟法上所謂認定被告犯罪事實之證據，
    係指足以認定被告確有犯罪行為之積極證據而言，苟積極證
    據不足為不利於被告事實之認定時，即應為有利於被告之認
    定，更不必有何有利之證據，最高法院二十九年度上字第三
    一０五號及三十年度上字第八一六號判例足稽。
  (三)公訴人認被告涉有前揭強盜被害人乙○○○財物之罪嫌，係
    以被告於警、偵訊就此部分之自白、被害人乙○○○之指述
    、診斷證明書、證人曾立明之證述、金飾買入紀錄簿等為其
    依據。
  (四)訊據被告固不否認有在九十三年九月二十七日持項鍊至證人
    曾立明所經營之金其華銀樓博愛店販售得款，惟堅詞否認有
    何強盜被害人乙○○○財物之犯行，辯稱伊所持往金其華銀
    樓典當之項鍊雖係在案發地點新竹縣芎林鄉○○村○○街附
    近犯案所得，但當時係伊駕車打開車窗正面搶奪一女性路人
    脖子上項鍊而非強盜，且該名被害人亦非本件被害人乙○○○等語。
  (五)經查：
    1.被告於九十三年九月二十七日持項鍊一條至證人曾立明所
      經營之金其華銀樓博愛店販售得款之事實，為被告始終所
      不否認，並經證人曾立明證述綦詳，且有金飾買入登記簿
      （見偵卷第三十四至三十五頁、第四十六頁），堪信為真
      實，是被告供稱該項鍊係九十三年九月二十七日犯案所得
      ，亦堪認定。
    2.然被告於警訊時係供稱：「當時我獨自一人駕駛所承租之
      ＣＣ─三五五０號自小客車，見老婦人獨自一人行走路上
      手中拿著雨傘，見四下無人我便將手伸出窗外動手搶奪老
      婦人脖子上項鍊，得手後我便直接到新竹縣竹北市○○街
      上一家「金其華銀樓」變賣項鍊共得新臺幣一萬四千餘元
      」（見偵卷第十一頁），於偵訊時則供稱：「九十三年九
      月二十七日有到芎林鄉○○村○○○位○路老婦人，先將
      她推倒，再直接拉她的項鍊，得手就跑走，被害人有倒地
      ，搶到金項鍊一條，得手後拿到竹北市金其華銀樓販售」
      （見偵卷第六十五至六十六頁），足見被告於警偵訊時就
      其犯罪手法前後供述並不一，是否與事實相符，已堪存疑
      ，而證人即被害人乙○○○於本院審理時到庭證稱：「確
      定是農曆八月十五日（按即九十三年九月二十八日）被搶
      ，警察問我時，我有說是中秋節被搶，偵訊時檢察官問我
      ，我會緊張所以講錯是農曆八月十四日被搶，歹徒是從背
      後來，被推後即跌倒受傷，沒有看到歹徒，被搶當天沒有
      去看醫生，是受傷後四天才去看醫生」等語，經核卻與證
      人乙○○○所提出九十三年九月二十八日就診之診斷證明
      書顯不相符（見偵卷第四十七頁），況被害人乙○○○另
      堅稱被害日期確為九十三年九月二十八日（即農曆八月十
      五日）等情，則被告自不可能於九十三年九月二十七日即
      取得被害人乙○○○之項鍊持往典當，再被害人乙○○○
      究如何被取走脖子上之項鍊一節，亦前後陳述不一，是被
      害人乙○○○關於如何遭搶奪或強盜等情節，所述前後不
      符，加以被告持往金其華銀樓典當之項鍊並未供被害人乙○○○指認，亦無證據足認被告所典當之項鍊係搶自被害
      人乙○○○，綜上，被告警偵訊之自白供述與被害人指述
      情節不盡相符，被害人乙○○○之指述又尚不足以作為認
      定本件係被告所為之依據，自無從使本院形成被告此部分
      有罪之確信，當屬不能證明被告此部分犯罪。此外，縱然
      被告上開警、偵訊自白屬實，然尚不足以認定被害人即為
      證人乙○○○，已如前述，再據被告上開自白情節，被告
      無論係開車手伸出窗外正面搶奪或將被害人推倒令被害人
      猝不及防之際而加以搶奪，所為充其量僅成立搶奪罪嫌，
      然被告另涉犯搶奪犯行，業經本院以九十三年度簡上字第
      一一一號判決判處有期徒刑二年二月確定，有上開臺灣高
      等法院被告全國前案紀錄表及上開判決在卷可稽，觀諸上
      開確定判決，被告所犯搶奪罪之犯罪時間（自九十三年九
      月二十六日起至同年十月九日止）與此部分之犯罪時間甚
      為緊接，二者之犯罪手段亦極為類似，顯係基於同一之概
      括犯意，故此部分即為上開確定判決既判力所及。綜上，
      無論被告此部分之犯罪不能證明或應為上開確定判決效力
      所及，惟檢察官以此部分與前揭論罪科刑部分為連續犯之
      裁判上一罪關係，爰不另為無罪或免訴之諭知。
五、據上論斷，應依刑事訴訟法第二百九十九條第一項前段，刑
    法第五十六條、第三百二十八條第一項、第一百八十五條之
    四、第五十五條，判決如主文。
本案經檢察官詹昭書到庭執行職務。
中　　華　　民　　國　　94　　年　　8 　　月　　26　　日
                  刑事第三庭審判長法　官  汪銘欽
                                  法　官  楊麗文
                                  法　官  黃美盈
如不服本判決，應於判決送達後十日內向本院提出上訴狀（應附
繕本），上訴於臺灣高等法院。
以上正本證明與原本無異。
中　　華　　民　　國　　94　　年　　8　   月　　29 　　日
                                  書記官  吳尚文
附錄本案論罪科刑法條全文：
刑法第三百二十八條第一項條
意圖為自己或第三人不法之所有，以強暴、脅迫、藥劑、催眠術
或他法，至使不能抗拒，而取他人之物或使其交付者，為強盜罪
，處五年以上有期徒刑。
刑法第一百八十五條之四
駕駛動力交通工具肇事，致人死傷而逃逸者，處六月以上五年以
下有期徒刑。
